臺灣高等法院刑事判決
111年度上訴字第304號
上  訴  人  
即  被  告  賴○○



上列上訴人即被告因家暴傷害案件，不服臺灣臺北地方法院110
年度訴字第479號，中華民國110年12月1日第一審判決（起訴案
號：臺灣臺北地方檢察署110年度偵緝字第100號），提起上訴，
本院判決如下：
    主  文
上訴駁回。   
賴○○緩刑貳年，並應依附表所載內容履行給付。
    犯罪事實
一、賴○○係蔡○○配偶之表兄，2人間具有家庭暴力防治法第3條第
    4款之家庭成員關係。其等於民國109年4月10日20時30分許
    ，在臺北市○○區○○街00號蔡○○所經營豆製品店內，因蔡○○向
    賴○○借用直銷點數未遵期返還，而發生爭執，賴○○竟基於傷
    害他人身體之犯意，踹開店內小桌子起身後，手持豆漿瓶朝
    蔡○○臉部揮擊，致蔡○○受有鼻部破皮、唇內破皮之傷害。
二、案經蔡○○訴由臺北市政府警察局信義分局報告臺灣臺北地方
    檢察署（下稱臺北地檢署）檢察官偵查起訴。
    理  由
壹、審判範圍
　　按刑事訴訟法第348條於民國110年6月16日修正公布、同年
    月18日施行，修正前規定：「上訴得對於判決之一部為之；
    未聲明為一部者，視為全部上訴。對於判決之一部上訴者，
    其有關係之部分，視為亦已上訴。」修正後則規定：「上訴
    得對於判決之一部為之。對於判決之一部上訴者，其有關係
    之部分，視為亦已上訴。但有關係之部分為無罪、免訴或不
    受理者，不在此限。上訴得明示僅就判決之刑、沒收或保安
    處分一部為之。」惟依刑事訴訟法施行法第7條之13規定「
    中華民國110年5月31日修正通過之刑事訴訟法施行前，已繫
    屬於各級法院之案件，於施行後仍適用修正前刑事訴訟法第
    348條規定；已終結或已繫屬於各級法院而未終結之案件，
    於施行後提起再審或非常上訴者，亦同。」是上訴人即被告
    賴○○（下稱被告）不服原審判決提起上訴，而於上開規定修
    正通過施行後之111年1月24日始繫屬於本院，依刑事訴訟法
    施行法第7條之13規定及最高法院110年度台上大字第5375號
    裁定意旨，本案上訴之效力及其範圍應依修正後刑事訴訟法
    第348條規定以為判斷，而僅限於原判決論處罪刑之傷害罪
    部分，並不及於原判決另就被告被訴造成告訴人蔡○○（下稱
    告訴人）受有背部脊椎部疼痛之傷害所為不另為無罪諭知部
    分，合先敘明。
貳、證據能力部分
一、被告以外之人於審判外之言詞或書面陳述，除法律有規定者
    外，不得作為證據，刑事訴訟法第159條第1項定有明文。又
    被告以外之人於審判外之陳述，雖不符刑事訴訟法第159條
    之1至第159條之4之規定，而經當事人於審判程序同意作為
    證據，法院審酌該言詞陳述或書面陳述作成時之情況，認為
    適當者，亦得為證據；當事人、代理人或辯護人於法院調查
    證據時，知有同法第159條第1項不得為證據之情形，而未於
    言詞辯論終結前聲明異議者，視為有前項之同意，刑事訴訟
    法第159條之5亦有明文。查本件檢察官及被告於本院準備期
    日就本院所認定犯罪事實而經調查採用之證據，均表示無意
    見、同意有證據能力（見本院卷第52頁至第54頁），迄至本
    院言詞辯論終結前，被告及檢察官復均未表示異議（見本院
    卷第76頁至第78頁），本院復審酌各該證據作成時之情況，
    尚無違法及證明力明顯過低之瑕疵，認以之作為證據應屬適
    當，揆諸上開規定，本件經調查之證據，均有證據能力。
二、至於本院所引之非供述證據部分，並無證據證明係公務員違
    法取得，亦無依法應排除其證據能力之情形，應有證據能力
    。
參、實體部分
一、認定犯罪事實所憑之證據及理由：
　㈠上揭事實業據被告於本院審理時坦認犯行（見本院卷第79頁
    ），且經證人即告訴人於警詢及原審審理時證述綦詳（見臺
    北地檢署109年度偵字第13833號偵查卷【下稱偵字第13833
    號偵查卷】第7頁至第9頁、第11頁、原審卷㈡第87頁至第95
    頁）核與證人彭○○於偵訊及原審審理時之證述（見偵字第13
    833號偵查卷第55頁至第57頁、原審卷㈡第95頁至第102頁）
    大致相符，並有家庭暴力事件驗傷診斷證明書在卷可參(見
    偵字第13833號偵查卷第13頁)，足認被告上開任意性自白核
    與事實相符，洵堪憑採。
　㈡綜上所述，本案事證明確，被告犯行堪可認定，應予依法論
    科。　
二、論罪
　㈠按家庭暴力防治法所稱家庭暴力，係指家庭成員間實施身體
　　、精神或經濟上之騷擾、控制、脅迫或其他不法侵害之行為
　　；所稱家庭暴力罪，係指家庭成員間故意實施家庭暴力行為
　　而成立其他法律所規定之犯罪，家庭暴力防治法第2條第1款
　　、第2款分別定有明文。查本件被告與告訴人為四親等以內
    之旁系姻親關係，具有同法第3條第4款所稱之家庭成員關係
    ，即告訴人配偶之祖父與被告母親為收養之父女關係，此有
    臺北○○○○○○○○○110年10月6日北市信戶資字第1106009302號
    函在卷可參(見原審卷㈡第51頁至第61頁)，且被告對告訴人
    故意實施身體上不法侵害之傷害行為，故被告所為該當家庭
    暴力防治法所稱之家庭暴力罪，惟因家庭暴力防治法對於家
    庭暴力罪並無科處刑罰之規定，仍應依刑法予以論罪科刑。
　㈡是核被告所為，係犯刑法第277條第1項之傷害罪。
三、駁回上訴之理由
　㈠原審以被告罪證明確，依刑法第277條第1項之規定，並審酌
    被告因細故與告訴人發生口角，竟不思理性解決糾紛，率然
    以上開方式傷害告訴人，致其受有前開傷害，所為實屬不該
    ，又斟酌被告於偵查及原審審理時矢口否認犯行，且斯時尚
    未能與告訴人達成和解，犯後態度難認良好，兼衡被告之素
    行、犯罪動機、目的、手段、所生之損害，自陳之學歷、經
    歷、家庭經濟狀況之生活狀況等一切情狀，判處被告拘役30
    日，並諭知易科罰金之折算標準。核其認事用法俱無違誤，
    量刑尚屬允當。
　㈡被告上訴意旨原雖否認犯行，然於本院審理時業已坦認犯行
    ，請求酌量減輕其刑，惟按量刑輕重，為裁判之法院得依職
    權自由裁量之事項，苟其量刑已以行為人之責任為基礎，並
    斟酌刑法第57條各款所列情狀，在法定刑度內，酌量科刑，
    無偏執一端，致明顯不妥適之情形，自不得指為不當或違法
    。經查，原審量刑業已就刑法第57條規定各款詳為斟酌，是
    原審對被告量處之刑，核無違法或不當之情形，是被告上訴
    請求輕判，即無理由，應予駁回。
四、緩刑宣告
    被告前未曾因故意犯罪受有期徒刑以上刑之宣告，有本院被
    告前案紀錄表可佐（本院卷第37頁），因一時失慮，偶罹刑
    章，於本院審理時坦承犯行，應已反躬自省，衡諸其業與告
    訴人以新臺幣（下同）2萬元達成和解，並已給付告訴人1萬
    元，而餘款1萬元部分，則分期攤還持續履行中，有調解筆
    錄及本院公務電話紀錄在卷可稽（見本院卷第59頁、第81頁
    ），堪認被告積極彌補損害，良有悔意，經此次教訓後，當
    已知所警惕，信無再犯之虞，考量告訴人於本院審理中亦表
    示請從輕量刑等語（見本院卷第80頁），因認所宣告之刑以
    暫不執行為適當，爰予宣告緩刑2年，以勵自新。惟被告就
    應給付告訴人款項部分，尚未全數履行，爰依刑法第74條第
    2項第3款規定，命被告於緩刑期間內履行其調解內容（詳如
    附表所示），又此為緩刑宣告附帶之條件，依刑法第75 條
    之1第1項第4款規定，違反上開之負擔情節重大，足認原宣
    告之緩刑難收其預期效果，而有執行刑罰之必要者，得撤銷
    緩刑之宣告，併此敘明。
據上論斷，應依刑事訴訟法第368條，刑法第74條第1項第1款、
第2項第3款，判決如主文。　
本案經檢察官吳文琦提起公訴，檢察官陳玉華到庭執行職務。
中　　華　　民　　國　　111 　年　　5 　　月　　24　　日
                  刑事第三庭    審判長法　官  張惠立
                                      法　官  廖怡貞
                                      法　官  鄭昱仁
以上正本證明與原本無異。
如不服本判決應於收受送達後20日內向本院提出上訴書狀，並應
敘述具體理由；其未敘述上訴理由者，應於上訴期間屆滿後20日
內向本院補提理由書（均須按他造當事人之人數附繕本）「切勿
逕送上級法院」。
　　　　　　　　　　　　　　　      　書記官　劉靜慧
中　　華　　民　　國　　111 　年　　5 　　月　　25　　日
附錄本案論罪科刑法條全文：
中華民國刑法第277 條
傷害人之身體或健康者，處5 年以下有期徒刑、拘役或50萬元以
下罰金。
犯前項之罪，因而致人於死者，處無期徒刑或7 年以上有期徒刑
；致重傷者，處3 年以上10年以下有期徒刑。
附表
編號 內容 備註 1 被告應給付告訴人1萬元，自民國111年6月15日起，按月於每月15日匯款5千元至告訴人指定之帳戶（詳卷），至全部清償為止，如一期不按時履行，視為全部到期。 被告與告訴人以2萬元成和解，前已給付1萬元，餘款1萬元。